臺灣彰化地方法院刑事判決
111年度訴字第835號
公  訴  人  臺灣彰化地方檢察署檢察官 
被      告  孫興耀


                    送達處所：屏東縣○○鄉○○○○○○0000000號
選任辯護人  林倩芸律師
被      告  沈俊男



上列被告因加重詐欺等案件，經檢察官提起公訴（111年度偵字
第7034號），被告於準備程序中就被訴事實為有罪之陳述，經告
知簡式審判程序之旨，並聽取公訴人、被告之意見後，本院裁定
改依簡式審判程序審理，判決如下：
    主    文
孫興耀犯三人以上共同詐欺取財罪，共參罪，各處有期徒刑壹年
。應執行有期徒刑壹年貳月。
沈俊男犯三人以上共同詐欺取財罪，共參罪，各處有期徒刑壹年
肆月。應執行有期徒刑壹年陸月。犯罪所得新臺幣肆仟元沒收，
於全部或一部不能沒收或不宜執行沒收時，追徵其價額。
　　犯罪事實
一、孫興耀、沈俊男及林柏諺（林柏諺部分由本院另行審結）於
    民國110年約11月至12月16日前之間，相繼參與通訊軟體Tel
    egram暱稱「色狼」、「賣問哩ㄟ驚」等身分不詳者所屬詐欺
    集團，並皆加入Telegram群組（林柏諺暱稱「小綠」、孫興
    耀暱稱「阿耀」、沈俊男暱稱「阿男」）聽從指示行事。隨
    後，孫興耀、沈俊男與林柏諺詐欺集團其他不詳成員共同意
    圖為自己不法之所有，基於三人以上共同詐欺取財及洗錢之
    犯意聯絡，於110年12月16日，先由孫興耀駕車搭載林柏諺
    、沈俊男，至彰化縣員林市待命領款，並事先談妥分工為沈
    俊男充當車手，負責持江咏倪名下之中國信託商業銀行帳號
    000-000000000000號帳戶（下稱本件帳戶）金融卡提領詐欺
    贓款；林柏諺及孫興耀皆負責領款時之顧水（把風），林柏
    諺尚負責贓款之收水及送水。另該詐欺集團不詳成員則於如
    附表所示詐欺時間，致電如附表所示對象，以如附表所示詐
    術內容，使該等對象均陷於錯誤，而網路轉帳款項至本件帳
    戶。「色狼」再指示沈俊男於附表所示之提領時間、地點，
    持上開金融卡操作自動櫃員機，領取如附表所示之提領金額
    ，合計提領新臺幣（下同）11萬9,000元。而林柏諺、孫興
    耀於沈俊男領款時，皆在附近把風。待領款完畢後，沈俊男
    將該等款項全數交給林柏諺，2人尚於同日20時39分許，一
    同步行至員林市中山路與民權街交岔路口，搭乘不知情賴坤
    彰所駕駛之車牌號碼000-00號計程車，前往員林市某處公園
    附近下車，林柏諺再單獨至該公園的廁所旁，將自己與孫興
    耀的報酬（皆為提領金額的3%，即各3,570元）扣除後之餘
    款，交給詐欺集團指派之不詳成員，其等即以此方式製造金
    流追查斷點，掩飾、隱匿詐欺所得之去向及所在。另沈俊男
    則是以抵銷4,000元債務方式充當本次報酬。
二、案經楊智雅、余商愿、羅家瑋訴由彰化縣警察局員林分局報
    告臺灣彰化地方檢察署檢察官偵查起訴。
　　理    由
一、認定犯罪事實所憑之證據及認定之理由：
    上開犯罪事實，業據被告孫興耀、沈俊男於偵查及本院準備
    程序、審理時坦承不諱。其中：
　㈠告訴人楊智雅、余商愿、羅家瑋於附表所示之時間，遭詐欺
    集團附表所示之詐術內容詐騙，並於附表所示之時間，匯款
    如附表所示之金錢至詐騙集團所掌握之江咏倪所申辦之本案
    帳戶之事實，另有證人即告訴人楊智雅之警詢證述、轉帳交
    易明細、臺中市政府警察局第三分局立德派出所陳報單、受
    理各類案件紀錄表、受理詐騙帳戶通報警示簡便格式表、金
    融機構聯防機制通報單、內政部警政署反詐騙諮詢專線紀錄
    表、證人即告訴人余商愿之警詢證述、詐騙電話來電紀錄、
    轉帳交易明細、臺北市政府警察局中山分局長春路派出所陳
    報單、受理各類案件紀錄表、受(處)理案件證明單、內政部
    警政署反詐騙諮詢專線紀錄表、證人即告訴人羅家瑋之警詢
    證述、轉帳交易明細、臺中市政府警察局烏日分局大肚分駐
    所陳報單、受理各類案件紀錄表、受(處)理案件證明單、受
    理詐騙帳戶通報警示簡便格式表、金融機構聯防機制通報單
    、內政部警政署反詐騙諮詢專線紀錄表及本件帳戶之帳戶個
    資檢視資料及交易明細在卷為證。
　㈡而被告2人及林柏諺依詐欺集團上手指示，前往附表所示地點
    提領詐欺款項，由被告沈俊男負責提款，被告孫興耀、林柏
    諺則在附近把風，待領款完畢後，被告沈俊男將款項全數交
    給林柏諺，2人尚於同日20時39分許，一同步行至員林市中
    山路與民權街交岔路口，搭乘車牌號碼000-00號計程車，前
    往員林市某處公園附近下車，林柏諺再單獨至該公園的廁所
    旁，將自己與被告孫興耀的報酬（皆為提領金額的3%，即各
    3,570元）扣除後之餘款，交給詐欺集團指派之不詳成員，
    以此方式製造金流追查斷點，掩飾、隱匿詐欺所得之去向及
    所在；沈俊男則是以抵銷4,000元債務方式充當本次報酬之
    事實，另有被告2人及共同被告林柏諺各以證人身分所為之
    證述、指認犯罪嫌疑人紀錄表、本件帳戶之帳戶個資檢視資
    料及交易明細及監視器影像照片在卷為證。　　
　㈢上開證據，均足見被告2人之自白與事實相符，而可採信。從
    而，本案事證明確，被告2人犯行均堪認定，應依法論科。
二、論罪科刑
  ㈠核被告孫興耀、沈俊男附表編號1至3所為，均係犯刑法第339
    條之4第1項第2款之三人以上共同詐欺取財罪、洗錢防制法
    第14條第1項之一般洗錢罪。被告2人、林柏諺與參與各該次
    詐欺取財犯行之同集團其他成員間，有犯意聯絡及行為分擔
    ，為共同正犯。被告就附表編號1至3所示之同一被害人遭詐
    騙款項，所為分次提款之行為，係於密接時間，侵害同一被
    害人之財產法益，其分次提款行為之獨立性極為薄弱，依一
    般社會健全觀念，在時間差距上難以強行分開，刑法評價上
    ，應以視為數個舉動之接續施行，而為包括之一行為予以評
    價，為接續犯。被告2人附表編號1至3之上開三人以上共同
    詐欺取財罪及一般洗錢罪，行為目的單一且有部分重疊合致
    ，屬想像競合犯，均應依刑法第55條規定，從一重之刑法第
    339條之4第1項第2款之3人以上共同詐欺取財罪處斷。被告2
    人所犯附表編號1至3共3罪間，犯意各別，被害人不同，應
    分論併罰。
  ㈡本院審酌被告2人不思以正當途徑獲取財物，竟加入詐欺集團
    擔任提款車手，造成被害人楊智雅、余商愿、羅家瑋之財產
    損失及精神痛苦，並破壞人際互信基礎，危害社會經濟秩序
    ，其犯罪動機、目的及手段均應受非難；另考量被告2人在
    本詐欺案中之角色分工及參與程度均屬較末微之車手角色，
    及本案各該被害人遭詐騙之原因；而本案3名被害人遭詐騙
    金額雖有多寡之差異，但被告2人就本案詐欺行為所分擔的
    行為，並未參與到施用詐術部分，其2人對於提領之款項會
    侵害到各被害人多少金錢，都僅屬於未必故意之狀態，惡性
    程度顯較直接故意為低，無須到差別量刑之必要；另審酌被
    告2人犯後於偵、審中自白全部犯行（考量洗錢防制法第16
    條自白減刑之規定作為量刑參考）。而被告孫興耀加入詐欺
    集團時年僅21歲，年紀尚輕，現已正常穩定生活，也積極與
    告訴人3人達成和解，且均已賠償告訴人3人之損害，堪認被
    告孫興耀對於其犯行甚有悔意，積極彌補過錯；及審酌被告
    孫興耀高職畢業之學歷、目前入伍服義務役；被告沈俊男高
    職畢業之學歷，無業等一切情況，各量處如主文所示之刑。
  ㈢定應執行刑：被告2人擔任詐騙集團車手，雖應與其於詐騙集
    團成員各自詐騙犯行同負責任，然被告2人最值得非難之處
    ，在於擔任車手並現實前往提領款項及把風，本案被告沈俊
    男乃使用同一張提款卡、更換2地點提領3名告訴人遭詐騙之
    款項，雖法律評價上仍為數罪，但對被告2人而言，主觀上
    惡性並無顯著提升，無過度累加之必要。是本院審酌本案被
    告2人之主觀惡性、本案犯罪之天數同1日、使用同一張提款
    卡、更換2地點、一次交水（顧水）行為，總金額119,000元
    ，犯罪所得之報酬一併計算、與共犯間之分工情況及其他定
    應執行刑之一切情況，爰分別定應執行刑如主文所示。
三、沒收：
  ㈠被告沈俊男自承曾向詐騙集團借款5萬元，因參與本案犯行可
    以取得4,000元之報酬，並用以抵銷其上開欠款等語，故上
    開4,000元屬被告沈俊男本案犯行之犯罪所得，應依刑法第3
    8條之1第1項前段之規定宣告沒收，並依同條第3項規定諭知
    於全部或一部不能沒收或不宜執行沒收時，追徵其價額。
  ㈡被告孫興耀自承參與本案有取得提領金額之3％作為報酬等語
    ，然本案被告孫興耀已分別與告訴人3人達成和解，並於和
    解時當場交付楊智雅12,000元、余商愿3,000元、羅家瑋35,
    000元等情，有各該和解程序筆錄在卷為證，其賠償告訴人3
    人之金額遠高於其本案所獲之犯罪所得，相當於犯罪所得已
    歸還於被害人，故不再另沒收被告孫興耀之犯罪所得。
四、據上論斷，應依刑事訴訟法第299條第1項前段、第273條之1
    第1項，判決如主文。
本案經檢察官賴政安提起公訴，檢察官鄭積揚到庭執行職務。
中　　華　　民　　國　　111 　年　　12　　月　　8 　　日
                  刑事第八庭        法  官  陳怡潔
以上正本證明與原本無異。
如不服本判決應於收受判決後20日內，向本院提出上訴書狀，並
應敘述具體理由。其未敘述上訴理由者，應於上訴期間屆滿後20
日內向本院補提理由書(均須按他造當事人之人數附繕本)「切勿
逕送上級法院」。
告訴人或被害人對於判決如有不服具備理由請求檢察官上訴者，
其上訴期間之計算係以檢察官收受判決正本之日期為準。
中　　華　　民　　國　　111 　年　　12　　月　　8 　　日
                                    書記官  謝儀潔
附表：
編號 詐欺對象 詐欺時間及詐術內容 轉帳時間及金額 提領時間、地點及金額 1 楊智雅 110年12月16日19時18分許，致電告以先前網路訂購電影票，因設定問題導致系統會分期扣款10筆，須配合操作網路銀行才能取消扣款等話術施詐 同日20時3分許，網路轉帳2萬6,039元 ⑴同日20時8分許至9分許，在員林市○○街00號之「7-11便利商店（新員民門市）」，接續提領2萬元、1萬3,000元 ⑵同日20時16分許至21分許，在員林市○○路000號「員林中正路郵局」，接續提領2萬元、2萬元、2萬元、2萬元、6,000元 2 余商愿 110年12月16日19時39分許起，接續假冒「新光影城」及銀行客服人員，致電告以被誤設為團體會員進行20多筆交易，須配合操作網路銀行才能退款等話術施詐 同日20時7分許，網路轉帳7,123元   3 羅家瑋 110年12月16日18時55分許，假冒銀行客服人員，致電告以先前刷卡購買電影票，誤植為VIP升等會員，將導致多扣款，須配合操作網路銀行才能取消扣款等話術施詐 同日20時9分許，網路轉帳8萬7,123元  

附錄：
中華民國刑法第339條之4第1項第2款
犯第 339 條詐欺罪而有下列情形之一者，處 1 年以上 7 年以
下有期徒刑，得併科 1 百萬元以下罰金：
一、冒用政府機關或公務員名義犯之。
二、三人以上共同犯之。
三、以廣播電視、電子通訊、網際網路或其他媒體等傳播工具，
    對公眾散布而犯之。
　　
洗錢防制法第14條第1項
有第二條各款所列洗錢行為者，處 7 年以下有期徒刑，併科新
臺幣 5 百萬元以下罰金。